行  政  法  院  判  決                            八十七年度判字第五六一號
    原      告  金洋有限公司
    代  表  人  甲○○
    被      告  財政部高雄關稅局
右當事人間因虛報進口貨物事件，原告不服財政部中華民國八十六年十月九日台財訴
第000000000號再訴願決定，提起行政訴訟，本院判決如左︰
    主  文
原告之訴駁回。
    事  實
緣原告於民國八十五年九月二日委由太洋報關有限公司向被告高雄關稅局報運自德國
漢堡進口丹麥產製冰櫃乙批（進口報單：第ＢＣ＼八五＼Ｖ九四三＼○○四五號），
經被告稅放後，嗣據財政部關稅總局驗估處查證結果：本案來貨報關時所繳驗之發票
金額CFR DEM 48,320.00 與系案開狀銀行之進口開狀結匯證實書與存檔發票所載金額
CFR DEM 105,264.00不符，原告顯有虛報貨物價值、繳驗不實發票，逃漏進口稅款之
情事，被告乃以前鎮字第○二九四號處分書依據海關緝私條例第三十七條第一項及
第四十四條規定，科處原告所漏進口稅額二倍之罰鍰新台幣（以下同）九五、八三六
元，並追徵所漏進口稅款計一四六、八二二元。（含進口稅四七、九一八元、商港建
設費五、三二四元、貨物稅九三、一二七元、推廣貿易服務費四五三元）另依貨物稅
條例第三十二條第十款之規定，科處所漏貨物稅額五倍之罰鍰四六五、六○○元。原
告不服，聲明異議，未獲變更，提起訴願、再訴願，遞遭決定駁回，遂提起行政訴訟
，茲摘兩造訴辯意旨如次：
原告起訴意旨略謂︰一、原告並非繳驗及偽造系案發票之行為人，自非應受行政處罰
之對象：(一)進口報單繁雜難填，非專業人員莫辯，故原告公司過去進口報關事宜，全
委由太洋報關有限公司代辦，向未由原告公司自行處理，被告有案可稽。(二)本案進口
報關，由原告公司在報關委託書蓋章，授權太洋報關有限公司代理報關。一切進口報
單，全由該公司作成並送被告報關，原告公司未曾過目，此請詳閱該報單即明。(三)事
實上原告公司交由太洋報關有限公司辦理報關之INVOICE 如卷附正本，迨至八十五年
十一月間，經由台北關稅總局驗估通知原告公司發現有低報價值之疑。原告公司始知
報關公司玩弄花樣，但往該報關公司質詢時，竟置之不理。原告公司向來安分守法，
乃將上述發票正本提供驗估處審核驗估，足證原告公司絕無低報進口貨價之故意。(四)
關於本案報關，太洋報關有限公司向原告公司收費總數為一七五、八○三元，與應納
關稅相當，原告公司未予詳察，現一一詳閱始發現其中分散記載之費用多不實在。故
原告公司未發覺其低報關稅，此有財政部高雄關稅局八十六年六月十二日高普出字
第一三三八號函影本乙份。(五)太洋報關有限公司（負責人：吳蔡淑娥）於八十五年八
月五日代理原告公司進口冰櫃乙批（報單號碼：ＢＣ＼八五＼Ｖ六七七＼○○三五號
）經查該批貨物係以Ｃ２方式通關，屬應審免驗貨物，無須支付驗貨車資、聯檢處車
資及驗貨工資。惟太洋報關有限公司竟於交付原告之收費明細表（NO.00000000） 中
列有上述費用項目。(六)太洋報關有限公司利用其代理原告公司辦理貨物進口報關手續
之機會，及專業之手法，偽（變）造發票，向高雄關稅局虛報交易價格，藉以逃漏進
口稅款，再將所漏稅款虛（浮）列在該公司之收費明細表，並持向原告公司收取費用
（含進口稅款），以此移花接木，偷天換日之手法，遂其中飽稅款以入其私囊之目的
。原告公司一直被蒙在鼓裡，直迄本案發生。原告公司遭本案移送裁罰，成為太洋報
關有限公司上下其手之代罪羔羊後，始才發覺上情。(七)至於該報關公司附於進口報單
之 INVOICE如何變造，原告公司不得而知。其中蓋有原告公司及負責人兩顆印章，經
查係該報關公司對原告會計蔡雅玲騙稱報關書類需用印章，由蔡小姐交該公司蓋用，
當時蔡小姐忙於業務未發現發票影本不實。(八)再者，若原告公司有意低報漏稅之，理
應當於提供銀行之發票INVOICE 即行變造，始能形成一體。然原告公司自始即交付真
實發票INVOICE 予銀行辦理有關事宜，絕無非份之企圖。足以證明。(九)以上各節全屬
實情，敬請一一詳查，必可水落石出，還原告清白。本案刑事責任誰屬現由被告移送
司法機關偵審中，經原告詳述案情原委後，承辦檢察官必將追查真正繳驗偽造不實發
票之行為人，原告並無職員牽涉在內，信在期內經司法調查還予清白。二、原決定復
以原告以進口貿易為業，對於報關人之選任及其業務執行之監督應盡相當之注意義務
，以避免違反法令規定，矧原告目前繳驗偽造發票逃漏稅款另有多起，辯稱係報關
人所為且不知情，顯係卸責飾詞，殊不足採信，亦顯見其對於報關人之選任及業務之
執行疏於注意監督，縱非故意亦屬重大過失，揆諸大法官會議釋字第二七五號解釋意
旨，宜應予以論處云云。惟查太洋報關有限公司為依公司法規定，經政府主管機關核
准設立登記之法人，而原告之所以選任其為報關代理人無非信賴政府機關之審查監督
功能，其選任行為應無過失，自應受保護。又報關行之業務乃屬專業，非一般黎民百
姓所能預加察注，是原告於不知情下，對於報關人之蓄意不法行為，實難加以注意，
復無從注意。惟原決定不察，率將行政機關監督報關人不力之責任一概推卸予原告，
並援引大法官會議第二七五號解釋，錯解其意旨，作為原告應受處分之有責條件之認
定，自有違誤，尚難昭折服。三、綜上所陳，原處分及決定均未查明事實，顯有疏失
自難令人甘服，爰祈判決將原決定及原處分均予撤銷等語。
被告答辯意旨略謂︰一、查本案原告報關時所檢附之發票與關稅總局驗估處函送開狀
銀行查復之進口開狀結匯證實書與存檔發票影本之金額不符，原申報價格計為CFR DE
M 48,320.00 而真正交易價格計為CFR DEM 105,264.00，顯有繳驗偽造不實發票，逃
漏進口稅款之情事，符合海關緝私條例及貨物稅條例追徵處罰之要件，自應依法追徵
及處罰。雖然原告於關稅總局驗估處查核時予以配合，惟並非屬進行調查前主動陳報
，尚無財政部八十四年五月二十三日台財關第八四○二一一七三八號函規定之適用。
且事後之配合查核，並不能否定其偽造發票、逃漏稅款之事實，自不能因而卸免罰責
。雖原告極力辯稱偽造發票乙事係報關公司所為，聲稱係報關公司向其會計蔡小姐騙
得印章蓋用，而蔡小姐忙於業務未發現發票影本不實。惟查原告目前涉及案情相同之
偽造發票案件即有三十餘件，辯稱係報關公司所為且不知情及無低報進口貨價之故意
，殊不足採信。另按原告以進口貿易為業，對於報關人之選任及其業務執行之監督，
應盡相當之注意義務，以避免違反法令規定。是以，依原告所稱，亦顯見其對於報關
人之選任及其委任業務之執行疏於注意監督，縱非故意亦屬有重大過失，揆之大法官
會議釋字第二七五號解釋意旨，即應依法處罰。二、查本案依原申報價格核估，進口
稅為四○、八四四元、商港建設費四、五三八元，推廣貿易服務費三八五元、貨物稅
九三、四三三元，合計稅費一三九、二○○元。而依查得真正交易價格核估進口稅八
八、七六二元、商港建設費九、八六二元、推廣貿易服務八三八元、貨物稅一八六、
五六○元，合計應繳稅費二八六、○二二元。原告辯稱「太洋報關有限公司向原告公
司收費總數為一七五、八○三元，與應納關稅相當」，顯然與事實不符。再者，原告
應納之稅費計二八六、○二二元，而其付報關公司收費總數為一七五、八○三元，尚
圖得不法漏稅利益一一○、二一九元，原告以貿易為業，對進口貨物當於進口前即已
查明應繳稅費，以利計算成本，將本求利，其對實際應繳稅費理當知之甚詳。茲實際
應繳稅費與報關行收費總數相差甚鉅，辯稱不知情，殊無可信。顯示偽造發票縱非原
告所實施，亦難脫不查之過失責任。至於報關公司之虛列費用項目，若非為渠等共謀
不法漏稅，瞞天過海之作帳手法，亦僅為報關行對渠超收費用之問題，殊不得反將之
作為原告無繳驗偽造發票之故意或過失之佐證。三、次按開狀銀行之存檔發票係由國
外供應商提供，原告辯稱「然原告公司自始即交付真實發票 INVOICE予銀行辦理有關
事宜」，與國際貿易實務不符。況是否虛報應以報單所申報及所附發票所列價格，是
否為實際交易價格為認定依據，本案繳驗偽造發票為原告所不爭，即屬虛報，所稱殊
不足採。四、又按刑事罰與行政罰之目的、性質不同，故兩者調查取證之方向亦不同
，有無刑事責任，並不等同有無行政罰責任，本案發票價格不實，為不爭之事實，違
反海關緝私條例及貨物稅條例規定，自應受罰。五、查原告以進口貿易為業，對於報
關人之選任及其委任業務之執行，自應盡相當之注意義務，其疏於注意監督，自不得
諉卸其違章責任，此與政府機關對於報關人之審查監督無涉，並無信賴政府審查監督
應受保護之問題。本案繳驗偽造不實發票，虛報進口貨物價格，偷漏稅款，事證明確
，且為其所不爭，已符合海關緝私條例第三十七條第一項及貨物稅條例第三十二條第
十款規定之處罰要件，原告又無法舉證證明自己無過失，揆之司法院大法官會議釋字
第二七五號解釋意旨，自應予以論罰。綜上論述，原起訴狀所持理由均無可採，原告
之訴應請予以駁回等語。
    理  由
按「報運貨物進口而有左列情事之一者，得視情節輕重，處以所漏進口稅額二倍至五
倍之罰鍰，或沒入或併沒入其貨物：一、．．．三、繳驗偽造、變造或不實之發票或
憑證。」「有違反本條例情事者，除依本條例有關規定處罰外，仍應追徵其所漏或沖
退之稅款。但自其情事發生已滿五年者，不得再為追徵或處罰。」分別為海關緝私條
例第三十七條第一項第三款及第四十四條所規定。次按「納稅義務人有左列情形之一
者，除補徵稅款外，按補徵稅額處五倍至十五倍罰鍰：一、．．．十、國外進口之應
稅貨物，未依規定申報者。」復為貨物稅條例第三十二條第十款所明定。本件原告進
口丹麥製冰櫃乙批，涉嫌虛報價格，偷漏關稅、貨物稅，案經財政部關稅總局驗估處
查獲，有該處八十六年二月五日總驗緝三(二)字第八六一○○三三號函與開狀銀行存檔
發票及進口開狀結匯證實書等資料附原處分卷可稽，復為原告所不爭執。是其虛報進
口貨物價格，偷漏關稅及貨物稅之違章行為，事證明確，洵堪認定。被告乃依據海關
緝私條例第三十七條第一項及第四十四條規定，按所漏進口稅額四七、九一八元科處
二倍罰鍰計九五、八三六元，並追徵所漏進口稅款計一四六、八二二元（即進口稅四
七、九一八元，商港建設費五、三二四元，貨物稅九三、一二七元及推廣貿易服務費
四五三元）。另依貨物稅條例第三十二條第十款規定，按所漏貨物稅額九三、一二七
元科處五倍罰鍰計四六五、六○○元（計至百元止）。原告不服，主張其報關業務係
全權委託報關行辦理，經財政部關稅總局驗估處通知與他家廠商進口報價有異，原告
為避免違法已主動提供Ｌ＼Ｃ及相關文件予該處辦理，應屬主動報備，況該處稱半年
內補繳可不用罰鍰云云，聲明異議。經被告以本案原告報關時所檢附之發票與財政部
關稅總局驗估處函送開狀銀行查復之進口開狀結匯證實書與存檔發票影本之金額不符
，原申報總價格為CFR DEM 48,320.00 而真正交易價格計為CFR DEM 105,264.00，顯
有繳驗偽造不實發票，逃漏進口稅款之情事，符合海關緝私條例及貨物稅條例及處罰
之要件，自應依法追徵及處罰。雖原告於本部關稅總局驗估處查核時予以配合，惟並
非屬進行調查前主動陳報，僅得為裁罰時之考量，尚無免罰規定之適用，自不能因而
卸免罰責，復經向財政部關稅總局驗估處查證結果，所訴該處稱半年內補繳可不用罰
鍰乙節，並非事實，乃未准變更。原告不服，循序提起行政訴訟，主張：其報關業務
係全權委託太洋行報關有限公司辦理，並已提供真實發票，絕無低報進口貨價之故意
，又報關公司向原告收費總數為一七五、八○三元，與應納關稅相當，因未予詳察，
故未發覺其低報關稅。至於該報關公司附於進口報單之 INVOICE如何變造，原告不得
而知。其中蓋有原告及負責人兩顆印章，經查係該報關公司對原告會計蔡雅玲騙稱報
關書類需用印章，由蔡小姐交該公司蓋用，當時蔡小姐忙於業務未發現發票影本不實
。再者若原告有意低報漏稅之言，應當於提供銀行之發票INVOICE 即行變造，始能形
成一體，然原告自始即提供真實發票INVOICE 予銀行辦理有關事宜，絕無非份之企圖
。且本案刑事責任誰屬，現由被告移送司法機關偵查中，原告並無職員牽在內，信
在期內經司法調查還予清白。又報關行為依公司法規定，經政府主管機關核准設立登
記之法人，原告選任其為報關代理人，無非信賴政府機關之審查監督功能，其選任行
為應無過失，自應受保護云云。查本案原告報關時所檢附之發票與關稅總局驗估處函
送開狀銀行查復之進口開狀結匯證實書與存檔發票影本之金額不符，原申報價格計為
CFR DEM 48,320.00 而真正交易價格計為CFR DEM 105,264.00，顯有繳驗偽造不實發
票，逃漏進口稅款之情事，符合海關緝私條例及貨物稅條例追徵處罰之要件，自應依
法追徵及處罰。雖然原告於關稅總局驗估處查核時予以配合，惟並非屬進行調查前主
動陳報，尚無財政部八十四年五月二十三日台財關第八四○二一一七三八號函規定之
適用。且事後之配合查核，並不能否定其偽造發票、逃漏稅款之事實，自不能因而卸
免罰責。雖原告極力聲稱偽造發票乙事係報關公司所為，聲稱係報關公司向其會計蔡
小姐騙得印章蓋用，而蔡小姐忙於業務未發現發票影本不實。惟查原告目前涉及案情
相同之偽造發票案件即有三十餘件，所稱係報關公司所為且不知情及無低報進口貨價
之故意，殊不足採信。次查本案依原申報價格核估，進口稅為四○、八四四元、商港
建設費四、五三八元，推廣貿易服務費三八五元、貨物稅九三、四三三元，合計稅費
一三九、二○○元。而依查得真正交易價格核估進口稅八八、七六二元、商港建設費
九、八六二元、推廣貿易服務八三八元、貨物稅一八六、五六○元，合計應繳稅費二
八六、○二二元。原告稱「太洋報關有限公司向原告公司收費總數為一七五、八○三
元，與應納關稅相當」，顯然與事實不符。再者，原告應納之稅費計二八六、○二二
元，而其付報關公司收費總數為一七五、八○三元，尚圖得不法漏稅利益一一○、二
一九元。原告以貿易為業，對進口貨物當於進口前即已查明應繳稅費，以利計算成本
，將本求利，其對實際應繳稅費理當知之甚詳。茲實際應繳稅費與報關行收費總數相
差甚鉅，聲稱不知情，殊無可信。至於報關公司之虛列費用項目，若非為渠等共謀不
法漏稅，瞞天過海之作帳手法，亦僅為報關行對渠超收費用之問題，殊不得將之作為
原告無繳驗偽造發票之故意或過失之佐證。又按開狀銀行之存檔發票係由國外供應商
提供，原告稱「原告公司自始即交付真實發票 INVOICE予銀行辦理有關事宜」，與國
際貿易實務不符。況是否虛報應以報單及所申報及附發票所列價格，是否為實際交易
價格為認定依據，本案繳驗偽造發票為原告所不爭，即屬虛報，所稱殊不足採。再按
刑事罰與行政罰之目的，性質不同，故兩者調查取證之方向亦不同，有無刑事責任，
並不等同有無行政罰責任。本案發票價格不實，為不爭之事實，違反海關緝私條例及
貨物稅條例規定，自應受罰。再查原告以進口貿易為業，對於報關人之選任及其委任
業務之執行，自應盡相當之注意義務，其疏於注意監督，自不得諉卸其違章責任。此
與政府機關對於報關人之審查監督無涉，自無信賴政府審查監督應受保護之問題。本
案繳驗偽造不實發票，虛報進口貨物價格，偷漏稅款，事證明確，且為其所不爭，已
符合海關緝私條例第三十七條第一項及貨物稅條例第三十二條第十款規定之處罰要件
，原告又無法舉證證明自己無過失，揆之司法院大法官會議釋字第二七五號解釋意旨
，自應予以論罰。綜上所述，本件原處分（復查決定）並無違誤，一再訴願決定遞予
維持，亦無不合。原告起訴意旨，難謂有理由，應予駁回。
據上論結，本件原告之訴為無理由，爰依行政訴訟法第二十六條後段判決如主文。
中    華    民    國     八十七      年      四      月       二        日
                    行 政 法 院 第 二 庭
                                審 判 長 評  事      黃  綠  星
                                         評  事      廖  政  雄
                                         評  事      徐  樹  海
                                         評  事      彭  鳳  至
                                         評  事      黃  合  文
右  正  本  證  明  與  原  本  無  異
                                         法院書記官  王  福  瀛
中    華    民    國     八十七      年      四      月       三        日
